【裁判字號】    90,訴,578
【裁判日期】    900828
【裁判案由】    債務人異議之訴
【裁判全文】
臺灣屏東地方法院民事判決  九十年度訴字第五七八號
    原      告  丙○○
                乙○○
    訴訟代理人  甲○○
    被      告  丁○○○
    訴訟代理人  戊○○
右當事人間債務人異議之訴事件，本院判決如左：
    主    文
原告之訴駁回。
訴訟費用由原告負擔。
    事    實
甲、原告方面：
一、聲明：本院八十九年度執字第七九一三號原告與被告間請求返還土地事件就被告
    將坐落於屏東縣內埔鄉○○○段八一七地號，面積零點一二二九公頃土地交還原
    告之同時，原告應將坐落於同地段八一七之三地號面積零點一五三九公頃土地交
    還被告所為之強制執行程序應予撤銷。
二、陳述：緣坐落於屏東縣內埔鄉○○○段八一七地號土地（以下簡稱系爭土地），
    面積零點一二二九公頃，係兩造祖先李斗三所有，其為同地段八一七地號土地分
    成八一七、八一七之二、八一七之三、八一七之四等四筆土地，由訴外人即派下
    員兄弟李成蘭、李發蘭、李阿蘭、李玉蘭自日據時期即大正四年耕作迄今，鈞院
    九十年執字第七六六０號原告與被告間請求返還土地事件，執行範圍僅限於返還
    土地，至於系爭土地上其等所有種植之地上物包括檳榔樹二百三十株、及先祖種
    植留存迄今百年老樹之荔枝樹、龍眼樹三株及馬達幫浦（含鑿井）一座，非強制
    執行所及範圍，且該百年老樹並非其等自始無權占有之時所種植，為此被告聲請
    鈞院就前開地上物予以強制執行，顯於法有違，如執行之時並應補償原告所種植
    存在系爭土地上之地上物，而依據檳榔樹每株新台幣（下同）二千元、荔枝、龍
    眼樹每株十萬元、馬達及幫浦一座價金四萬元合計總金額共八十萬元。為此依據
    強制執行法第十四條規定提起本訴。
三、證據：未提出任何證據資以為證。
乙、被告方面：
一、聲明：原告之訴駁回。
二、陳述：原告之請求與強制執行法第十四條規定不符，對於所稱其砍除欲返還原告
    之土地上所種植之檳榔樹，係根據執行法院命其先行除去地上物以將土地返還原
    告，並非無故砍除所種植之檳榔樹。
三、證據：未提出任何證據資以為證。
丙、本院依職權調閱本院九十年度執字第七六六０號交還土地民事執行卷。
    理    由
一、本件原告主張坐落於屏東縣內埔鄉○○○段八一七地號即系爭土地，面積零點一
    二二九公頃土地係兩造祖先李斗三所有，嗣於鈞院九十年度執字第七六六０號原
    告與被告間請求返還土地事件，執行範圍僅限於返還系爭土地，至於系爭土地上
    其等所種植之地上物包括檳榔樹二百三十株、及先祖種植留存迄今百年老樹之荔
    枝樹、龍眼樹三株及馬達幫浦（含鑿井）一座，非強制執行所及範圍，為此被告
    聲請鈞院就前開地上物予以強制執行，顯於法有違，如執行之時並應補償原告所
    有系爭土地上之地上物，依據檳榔樹每株二千元、荔枝、龍眼樹每株十萬元、馬
    達及幫浦一座價金四萬元合計總金額八十萬元予原告，為此依據提起本訴，請求
    撤銷前開強制執行程序等情；被告則以原告所述與強制執行法第十四條規定要件
    不合，且其砍除所占用之八一七之三地號土地上所種植之檳榔樹係依據執行法院
    命令其先行除去地上物以返還土地予原告等資為抗辯。
二、按債務人於執行名義成立後，如有消滅或妨害債權人請求之事由發生，得於強制
    執行程序終結前，向執行法院對債權人提起異議之訴，如以裁判為執行名義時，
    其為異議原因之事實發生前訴訟言詞辯論終結後者，亦得主張之。強制執行法第
    十四條第一項定有明文。查原告固於執行法院執行程序終結前對債權人即被告提
    起本件異議之訴，此經本院依職權調閱本院九十年度執字第七六六０號交還土地
    民事執行卷審閱無誤，且有被告提出據以強制執行之執行名義即臺灣高等法院高
    雄分院八十七年上更（一）字第七十五號民事確定判決、本院執行處九十年七月
    二十四日執行筆錄及該處九十年八月八日屏院正民執癸字第九十執字第七六六０
    號民事通知一份影印在卷足稽，原告除對地上物爭執被告應為補償外，均無主張
    其有何於執行名義成立後有消滅或妨害債權人請求之事由存在，且審閱兩造前開
    執行名義主文所載，亦無約定有何補償地上物之同時履行約定，有該民事判決在
    卷足參，至原告所主張補償地上物部分，其亦無舉證證明關於地上農作物有何足
    以對抗被告強制執行名義之收取權利存在，且按不動產之出產物，未分離前為不
    動產之部分，民法第六十六條第二項定有明文，原告所主張之農作物檳榔樹、龍
    眼樹、荔枝樹於未分離前，除能證明有何對抗執行名義之收取權限存在，均屬不
    動產即原告占用被告所有之土地之一部分，至於原告所有幫浦一座，係其無權占
    用被告所有土地之物，本得自行取去，是該部分主張亦屬無據，是以原告既無具
    體證明有何消滅或妨害債權人請求之異議事由發生，是其主張與強制執行法第十
    條所定債務人異議之訴之要件不符，其據以提起本件撤銷本院前開強制執行程序
    之訴即屬無據，為無理由，應予駁回。
據上論結：原告之訴為無理由，依民事訴訟法第七十八條、第八十五條第一項前段，
判決如主文。
中      華      民      國    九十      年      八      月    二十八    日
                                    臺灣屏東地方法院民事第一庭
~B法      官  潘  快
右為正本係照原本作成。
如不服本判決，應於送達後廿日內，向本院提出上訴狀。
~B法院書記官  鄭美雀
中      華      民      國    九十      年      八      月    二十八    日


司法院資訊處製作；財團法人民間司法改革基金會備份。
